臺灣高等法院刑事判決　　　　　　　　99年度上訴字第3784號
上　訴　人　臺灣基隆地方法院檢察署檢察官
被　　　告　吳振通
上列上訴人因被告偽造文書等案件，不服臺灣基隆地方法院98年
度訴字第943號，中華民國99年9月7日第一審判決（起訴案號：
臺灣基隆地方法院檢察署98年度調偵字第108號），提起上訴，
本院判決如下：
    主  文
原判決關於變造私文書、行使變造私文書及詐欺取財部分（即原
判決理由一、(二)部分）均撤銷。
吳振通意圖為自己不法之所有，以詐術使人將本人之物交付，處
有期徒刑貳月，如易科罰金，以銀元佰元即新台幣玖佰元折算
壹日，減為有期徒刑壹月，如易科罰金，以銀元佰元即新台幣
玖佰元折算壹日。
其他上訴駁回。
    事  實
一、吳振通於民國92年1、2月間起至92年12月9日止，於聯信國
    際開發有限公司（設臺北市士林區○○○路○段126號1樓，
    89 年5月16日設立登記，92年12月9日經核准解散，名義上
    負責人：馮瑞梅【所涉侵占罪嫌，業經臺灣基隆地方法院檢
    察署檢察官以97年度偵字第3889號案件為不起訴處分確定】
    ，下稱：聯信公司）擔任業務員，負責外籍勞工之仲介、引
    進及引進後與僱主之聯繫等事項。其於92年2月25日負責自
    越南仲介引進越南籍女子範氏芸（PHAM THI VAN）至我國，
    以聯信公司名義向行政院勞工委員會（下稱：勞委會）申請
    核准由林文華（起訴書誤載為陳文華）自同年4月20日起聘
    僱之，同年10月9日再以聯信公司名義向勞委會申請接續由
    江春清聘僱範氏芸，在基隆市○○區○○路464之4號，從事
    家庭監護工之工作，約定每月應由江春清支付薪資新台幣（
    下同）15840元加上加班費每月2112元，按照越河公司駐河
    內辦事處（下稱：越南仲介公司）交予範氏芸之薪資給付明
    細表（下稱：系爭薪資表）內容，由僱主扣除表內範氏芸「
    實領金額」及「健保費」欄之金額後，將其餘款項直接匯入
    聯信公司指定之帳戶，聯信公司從中拿取系爭薪資表內所列
    「台灣費用」欄之金額作為仲介費，再扣除辦理外勞居留證
    之費用及體檢費等必要費用所需金額，並將系爭薪資表內名
    為「安家費」、實為「保證金」之款項預扣保管，待範氏芸
    僱傭期滿時返還予範氏芸，其餘款項則均應由聯信公司交付
    越南仲介公司，由越南仲介公司將越南國稅（每月1584元）
    部分繳交越南政府，其餘款項則依照越南仲介公司與範氏芸
    之契約內容加以處理。吳振通並無權收取僱主匯入聯信公司
    指定之帳戶內之錢。92年12月9日聯信公司停業關閉後，該
    公司委託聯通開發顧問有限公司（設臺北市○○路○段32號
    12 樓之7，負責人：王惠麗。下稱：聯通公司）處理該公司
    營業期間所仲介引進之外籍勞工在台工作期間相關事務之聯
    繫與處理，範氏芸在台受雇擔任家庭監護工之相關事務均由
    原聯信公司負責人馮瑞梅受僱於聯通公司承接處理，吳振通
    亦自聯信公司離職，由馮瑞梅受僱於聯通公司承接範氏芸在
    台工作期間之事務處理。吳振通明知範氏芸並非振凱國際開
    發有限公司（設新竹縣新豐鄉○○街25號，負責人：黃連登
    。下稱：振凱公司）所仲介之家庭監護工，竟意圖為自己不
    法之所有，於93年2月10日前某時，將原由僱主江春清保管
    之系爭薪資表取回，在不詳地點，將系爭薪資表原記載匯款
    帳戶帳號之位置，黏貼上內容為「台灣仲介公司：振凱國際
    開發（有），每月10日請代匯入台北銀行木柵分行，戶名：
    MELLIN，帳號：000000000000」紙條1張，再將系爭薪資表
    交還江春清，告訴江春清以後改匯至上開MELLIN帳戶，以此
    方式對江春清施以詐術，使其陷於錯誤，而自93年2月10日
    起至95年1月9日止，親自或委由其姐江玉珠共計匯入156500
    元至上開帳戶，所匯款項均遭吳振通提領花用。
二、案經範氏芸告訴及臺灣基隆地方法院檢察署檢察官簽分偵查
    起訴。
    理  由
壹、證據能力部分
    按刑事訴訟法有關傳聞法則及其例外規定（第159條之1至第
    159條之5），如條文已明定得為證據者（如第159條之1第1
    項），或依規定原則上有證據能力（如第159條之1第2項）
    ，而當事人未抗辯其有例外否定證據能力之情形者，即無庸
    就其如何具有證據能力而為說明。又本院認定本案事實所引
    用如下之被告以外之人於審判外陳述，包括人證及文書證據
    等，並無證據證明係公務員違背法定程序所取得，且當事人
    於本院準備程序期日對本院所引用之相關人證及文書證據，
    就證據能力均表示沒意見（見本院卷第44頁反面），且迄至
    言詞辯論終結前亦未聲明異議。又該等證據，亦無刑事訴訟
    法第159條之4之顯有不可信之情況與不得作為證據之情形。
    本院審酌上開證據資料製作時之情況，尚無違法不當及證明
    力明顯過低之瑕疵，亦認為以之作為證據應屬適當，是依刑
    事訴訟法第159條至第159條之5規定，所引用之前開人證及
    文書證據，均有證據能力。
貳、實體部分
一、訊據被告坦承其有受僱於聯信公司，擔任業務員，負責外籍
    勞工之仲介、引進及引進後與僱主之聯繫等事項，偵查卷內
    由馮瑞梅提供之薪資表原本，其上所黏貼「台北銀行木柵分
    行戶名：MELLIN、帳號：000000000000」之內容，係其親自
    繕打及黏貼後再交予僱主，且前開MELLIN帳戶確係由其使用
    ，該帳戶內金錢供其用於私人事務等情，惟辯稱：因伊為聯
    信公司墊付外傭引進費用4萬5千元，管理費用2萬5千元款項
    ，經陳文政同意由伊收取雇主之匯款，因而將匯款帳號改為
    MELLIN帳戶云云。
二、經查：被告上開犯行，除據其供承如前外，並據告訴人範氏
    芸於原審證述甚詳（見原審卷第149頁至第153頁），核與證
    人王惠麗、莊政恭（聯信公司業務員）、江春清、江玉珠（
    江春清之姐）等人於偵查中證述之情節（見97年度他字第
    77號卷第21頁至第23頁、130頁至第131頁、95頁、96頁、
    132頁、133頁）大致相符，且有馮瑞梅提出之範氏芸薪資表
    （附於97年度偵字第3889號卷卷第312頁之證物袋內，影本
    見前揭卷第49頁）、告訴人提出之系爭薪資表（97年度他字
    第77號卷第5頁）、江玉珠提出之匯款明細表（見97年度他
    字第77號卷第135頁）、92年10月9日江春清與聯信公司所簽
    訂之委任招募契約影本（見97年度他字第77號卷第136頁）
    、台北富邦商業銀行股份有限公司木柵分行97年9月12日北
    富銀木柵字第9760021700號函暨帳戶開戶資料及開戶人證件
    影本與帳戶交易明細表暨該帳戶轉帳交易明細表（見97年度
    他字第77號卷第147頁至第160頁）各1份在卷可憑。又證人
    馮瑞梅於97年4月1日偵訊中，以被告身分供稱：本案客戶是
    被告的，但由伊幫範氏芸服務，93年伊拿範氏芸之護照及居
    留證辦理展延，伊才知道這個客戶是被告的。最後剩三個月
    時，僱主說不要請了（指終止與範氏芸之僱傭關係），伊把
    僱主每月匯款到公司的單子調出來看，都是被告指定一個帳
    戶叫僱主匯款，但該帳戶並非聯信公司的帳戶，該帳戶好像
    是一個越南女傭的帳戶，伊問江先生是否匯至該帳戶，他說
    是，伊有問被告，他說會把服務費匯款匯到聯信，但後來他
    都沒有匯，被告給僱主的帳戶是錯的等語（97年度他字第77
    號卷第26頁）。其於97年8月13日偵訊中，以被告身分供稱
    ：僱主有一張薪資單，女傭要領錢時，僱主會讓女傭在薪資
    單上簽收，直接把現金給女傭，給公司的錢則是用匯款方式
    匯入聯信公司之帳戶。聯信公司開立之專戶係在華泰銀行敦
    化分行。江春清是被告的客戶，匯款帳號是被告告訴江春清
    的。範氏芸是由被告帶到江春清家，之後都由伊與江春清聯
    絡女傭體檢、辦居留等事。該女傭最後三個月與江春清有爭
    執，伊過去輔導，叫江春清、江玉珠拿出薪資單，薪資單上
    之帳號不對，那不是伊公司之帳號，聯信公司之帳戶應該是
    在華南銀行；（又改稱）聯信公司之帳戶是一個越南籍阮姓
    男子之帳戶，伊不知道帳號。（問：既然你不知道阮姓男子
    帳戶帳號為何，為何你會知道範氏芸薪資單上匯款帳號不對
    ？）伊以前都知道，所以當時伊很確定，但現在已經隔很久
    了，伊不記得了。範氏芸薪資單上帳號的戶名是寫英文名字
    ，伊看不懂，但伊看數字不一樣，所以知道是錯的。伊有告
    訴被告，但他只說他知道了，伊跟被告說該給公司的要給，
    他說好，伊另外要江春清不要再匯款，伊會直接跟他拿，後
    三個月伊就每月向江春清拿服務費等語（97年度他字第77號
    卷第118至122頁）。足證上開MELLIN帳戶並非聯信公司指定
    之帳戶，而係被告私自變更原匯款帳戶，另行指定之帳戶。
    被告雖辯稱：因伊為聯信公司墊付外傭引進費用4萬5千元，
    管理費用2萬5千元款項，經陳文政同意由伊收取雇主之匯款
    ，因而將匯款帳號改為MELLIN帳戶云云，惟被告如確有代聯
    信公司墊外傭引進費用4萬5千元，管理費用2萬5千元款項，
    則被告於外傭範氏芸之前受僱於林文華、江春清時，何以均
    未向聯信公司請求返還，嗣待外傭範氏芸改受僱於江春清後
    之第4個月，始將「台灣仲介公司：振凱國際開發（有），
    每月10日請代匯入台北銀行木柵分行戶名：MELLIN、帳號：
    00000000 0000」紙條1張黏貼於江春清持有之系爭薪資表，
    告訴江春清改匯至MELLIN帳戶，又被告明知範氏芸係聯信公
    司引進，與振凱公司無關，若非被告害怕江春清與聯信公司
    聯繫而發現匯款帳戶更改一事，又何需將台灣仲介公司更改
    為振凱公司，且縱如被告所辯，聯信公司僅欠被告7萬元，
    而江春清所應匯之款項除應給付仲介公司之仲介費外，尚包
    含後續應付之體檢費、辦理居留証費用及由仲介公司代收後
    應繳交越南仲介公司之越南國稅，江春清所匯費之款項並非
    全屬台灣仲介公司所有，且全部匯款款項共計156500元，亦
    超過被告所稱之代墊款7萬元，聯信公司自不可能同意自93
    年2月10日起將應匯入之款項改匯入被告持有之MELLIN帳戶
    ，由被告收取，是被告上開辯解，顯難採信。被告上開詐欺
    之犯行應堪認定。至於被告稱有經陳文政同意由伊收取僱主
    之匯款，惟陳文政業經原審傳拘無著，被告於本院行準備程
    序時亦稱無法找到陳文政（見本院卷第44頁），且證人馮瑞
    梅於偵查中已供述明確已如上述，本院認無再傳拘陳文政之
    必要，附此敘明。
三、新、舊法之比較適用：按行為後法律有變更者，適用行為時
    之法律。但行為後之法律有利於行為人者，適用最有利於行
    為人之法律，刑法第2條第1項定有明文。被告行為後，94
    年1月7日修正公布之刑法，自95年7月1日施行，關於修正後
    法律比較適用如下：
  (一)易科罰金：修正前之舊刑法第41條前段規定：「犯最重本刑
    為5年以下有期徒刑以下之刑之罪，而受6個月以下有期徒刑
    或拘役之宣告，因身體、教育、職業、家庭之關係或其他正
    當事由，執行顯有困難者，得以1元以上3元以下折算一日，
    易科罰金」，修正前罰金罰鍰提高標準條例第2條前段（現
    已刪除）規定，就其原定數額提高為100倍折算1日，則本件
    受刑人行為時之易科罰金折算標準，應以銀元300元折算1日
    ，經折算為新臺幣後，應以新臺幣900元折算為1日。惟修正
    後刑法第41條第1項前段則規定：「犯最重本刑為五年以下
    有期徒刑以下之刑之罪，而受六個月以下有期徒刑或拘役之
    宣告者，得以新臺幣一千元、二千元或三千元折算一日，易
    科罰金」，比較修正前後之易科罰金折算標準，以95 年7月
    1日修正公布施行前之規定，較有利於被告，則應依刑法第2
    條第1項前段，適用修正前刑法第41條第1項前段規定，定其
    折算標準。
  (二)貨幣單位：修正前刑法分則編有關罰金刑之貨幣單位係銀元
    ；且依刑法分則編應處罰金者，應適用罰金罰鍰提高標準條
    例第1條、第4條之規定，亦即應按各該具體條文制定或修正
    之時間先後，定其提高之倍數。惟被告行為後，刑法施行法
    增訂第1條之1，於95年6月14日經總統公布，並自同年7月1
    日起施行；該條規定：「中華民國94年1月7日刑法修正施行
    後，刑法分則編所定罰金之貨幣單位為新臺幣。94年1月7日
    刑法修正時，刑法分則編未修正之條文定有罰金者，自94年
    1 月7日刑法修正施行後，就其所定數額提高為30倍。但72
    年6 月26日至94年1月7日新增或修正之條文，就其所定數額
    提高為三倍」。本件被告所犯之罪，依增訂刑法施行法第1
    條之1之規定，其罰金以新臺幣為單位，數額應提高3倍。
    此與修正前之罰金以銀元為單位，對被告而言，並無不利（
    新臺幣與銀元之比例為1比3，換算結果，亦為3倍）。刑法
    施行法第1條之1係替代罰金罰鍰提高標準條例部分條文，與
    罰金罰鍰提高標準條例罰金額度相同，既不發生有利或不利
    問題，只是將貨幣單位由銀元改為新臺幣，並非法律變更刑
    度之條文，當無比較新舊法問題，逕予適用刑法施行法第1
    條之1，併此敘明。
四、核被告所為係犯刑法第339條第1項之詐欺罪。其基於單一之
    詐欺犯意，將系爭薪資表原記載匯款帳戶帳號之位置，黏貼
    上內容為「台灣仲介公司：振凱國際開發（有），每月10
    日請代匯入台北銀行木柵分行戶名：MELLIN、帳號：000000
    000000」紙條1張，再將系爭薪資表交還江春清，以此方式
    對江春清施以詐術，使江春清陷於錯誤，而自93年2月10日
    起至95年1月9日止，親自或委由其姐江玉珠共計匯入
    156500元至上開帳戶，因被告僅施用一次詐術，江春清因陷
    於錯誤而分次付款，應僅成立一詐欺罪。原審經審理結果，
    認被告此部分不成立犯罪，即有違誤，檢查官上訴，指摘原
    審此部分判決不當，為有理由，應由本院就此部分撤銷改判
    。爰審酌被告品行、智識程度、犯罪之手段、所生之損害及
    犯後已與被害人範氏芸達成和解，並已依調解內容給付被害
    人和解金（見本院卷附之郵政國內匯款收執、銀行自動提款
    機轉帳收執，上載收款人為範氏芸，帳號為00000000000000
    ）等一切情狀，量處如主文所示之刑，並諭知易科罰金之標
    準。又本件被告犯罪時間係在96年4月24日以前，合於中華
    民國九十六年罪犯減刑條例之減刑要件，又本件被告係於98
    年4月23日遭通緝，於98年4月27日緝獲，此有台灣基隆地方
    法院檢察署98年4月23日基檢堂偵實緝字第363號通緝書及98
    年4 月28日撤銷通緝書附於偵查卷可稽，其通緝及緝獲日期
    均係在中華民國九十六年罪犯減刑條例施行之後，自無該條
    例第5條不得減刑之適用，應依該條例第2條第1項第3款、第
    7條之規定，減其宣告刑二分之ㄧ，並諭知易科罰金之標準
    。又系爭薪資表，其上並無製作人之名義，亦無製作人之簽
    章，無從認定具有他人文書之形式，被告於系爭薪資表原記
    載匯款帳戶帳號之位置，黏貼上內容為「台灣仲介公司：振
    凱國際開發（有），每月10日請代匯入台北銀行木柵分行戶
    名：MELLIN、帳號：000000000000」紙條1張，並不構成刑
    法第210條之變造文書罪，被告將之交付於江春清亦不構成
    行使變造私文書罪，此部分本應為無罪之判決，惟公訴人認
    被告所犯之行使變造私文書罪與上開論罪之詐欺罪有方法目
    的之牽連犯關係，為裁判上之ㄧ罪，爰不另為無罪之諭知（
    原判決就此部分諭知無罪，亦有不當，亦應撤銷之）。
五、駁回上訴部分（即無罪部分）
  (一)公訴意旨略謂：被告於92年1、2月間起至92年12月9日止，
    於聯信公司擔任業務員，負責外籍勞工之仲介、引進及引進
    後與僱主之聯繫、收款等事項，為從事業務之人。其於92
    年2月25日負責自越南仲介、引進越南籍女子範氏芸（PHAM
    THI VAN）至我國，以聯信公司名義向勞委會申請核准由林
    文華自同年4月20日起聘僱之，同年10月9日再以聯信公司名
    義向勞委會申請接續由江春清聘僱範氏芸，由範氏芸在基隆
    市○○區○○路464之4號從事家庭監護工之服務工作，約定
    每月應由江春清支付薪資15,840元，加上加班費每月2,112
    元，按照越南仲介公司交予範氏芸之系爭薪資表內容，由雇
    主扣除表內範氏芸「實領金額」及「健保費」欄之金額後，
    將其餘款項直接匯入聯信公司指定之帳戶，聯信公司從中拿
    取系爭薪資表內所列「臺灣費用」欄之金額作為仲介費，再
    扣除辦理外勞居留證之費用及體檢費等必要費用所需金額，
    並將系爭薪資表內名為「安家費」、實為「保證金」之款項
    預扣保管，俟範氏芸僱傭期滿時返還予範氏芸，其餘款項則
    均應由聯信公司交付越南仲介公司，由越南仲介公司將越南
    國稅（每月1,584元）部分繳交越南政府，其餘款項則依照
    越南仲介公司與範氏芸之契約內容加以處理。被告則係由聯
    信公司按照業績發放業務獎金，無權取用範氏芸上開薪資。
    92年12月9日聯信公司停業關閉後，該公司委託聯通公司處
    理該公司營業期間所仲介引進之外籍勞工在臺工作期間相關
    事務之聯繫與處理，被告則自聯信公司離職，由馮瑞梅受僱
    於聯通公司承接範氏芸在臺工作期間之事務處理。被告明知
    其於聯信公司營業期間，應於系爭薪資表上記載聯信公司指
    定之帳戶，使範氏芸之僱主匯款予聯信公司，詎其因缺錢花
    用，竟基於業務上登載不實之故意，於92年4月20日前某時
    ，在不詳地點，於系爭薪資表下方繕打記載：聯邦銀行中壢
    分行、帳號：000000000000號（越南籍女子阮清姮【NGUYEN
    THANH HANG】所開立之帳戶，下稱系爭帳戶，起訴書將帳號
    誤載為00000000000000號，姓名則誤載為阮清烜）等不實內
    容以製作該文書（下稱系爭文書）後，意圖為自己不法之所
    有，基於業務侵占之概括犯意，將系爭文書交予範氏芸之僱
    主林文華以行使，使林文華於92年5月29日、同年8月4日、
    同年9月8日、同年9月26日，四度將12,884元匯入此帳戶，
    共計匯入51,536元之款項（起訴書原記載自92年5月29日起
    至92年9月26日止，每月將12,884元匯入此帳戶，共計匯入
    64,420元之款項，業經公訴人以補充理由書更正如上述）；
    嗣範氏芸由江春清接續自92年10月9日起僱用，被告承前業
    務侵占之概括犯意，於92年10月9日前後某時，將登載前開
    不實內容之業務上文書交予江春清以行使，使江春清於92年
    12月11日將12,884元匯入系爭帳戶（起訴書原記載自92年11
    月某日起至92年12月11日止，共將25,768元匯入帳戶，業經
    公訴人以補充理由書更正如上述），匯入帳戶之上開款項，
    均遭被告提領花用侵占入己，足生損害於聯信公司、越南仲
    介公司及範氏芸。因認被告犯有刑法第215條之業務上登載
    不實文書罪嫌、同法第216、215條之行使業務上登載不實文
    書罪嫌及同法第336條第2項之業務侵占罪嫌。
  (二)按犯罪事實應依證據認定之，無證據不得認定犯罪事實；不
    能證明被告犯罪者，應諭知無罪之判決，刑事訴訟法第 154
    條第2 項、第301 條第1 項分別定有明文。次按認定不利於
    被告之事實，須依積極證據，苟積極證據不足為不利於被告
    事實之認定時，即應為有利於被告之認定，更不必有何有利
    之證據（最高法院30年上字第816 號判例意旨參照）。又認
    定犯罪事實所憑之證據，雖不以直接證據為限，間接證據亦
    包括在內；然無論直接或間接證據，其為訴訟上之證明，須
    於通常一般之人均不致有所懷疑，而得確信其為真實之程度
    者，始得據為有罪之認定，倘其證明尚未達到此一程度，而
    有合理之懷疑存在，致使無從形成有罪之確信，本諸罪疑惟
    輕之原則，即應為無罪之判決（最高法院76年台上字第4986
    號判例意旨參照）。
  (三)訊據被告堅決否認有何將不實事項登載於業務上所掌文書並
    進而行使及業務侵占犯行，辯稱：前述薪資表原本上「聯邦
    銀行中壢分行、帳號：000000000000」非伊繕打，該帳號原
    本就已經打上了，範氏芸不是伊引進的，但當初是伊處理林
    文華、江春清兩位僱主申請外傭之相關流程，伊並沒有領取
    聯邦銀行中壢分行、帳號：000000000000內之款項等語。
  (四)經查：(1)被告在聯信公司擔任業務員，負責外籍勞工之仲介
    、引進及引進後與僱主之聯繫等事項，於聯信公司停業關閉
    時離職等情，此為被告所不爭，核與證人即聯信公司負責人
    馮瑞梅於偵查中所述：女傭範氏芸是被告負責的，被告是聯
    信公司之員工等語，及於原審審理中所述：被告在聯信公司
    任職期間大約是90年至92年12月或93年1月，離職原因是公
    司結束等語相符（97年度他字第77號卷第26頁、原審卷第62
    、63頁）。而告訴人範氏芸（PHAM THI VAN）係越南國籍人
    ，其於92年2月25日經由聯信公司向勞委會申請取得核准，
    自越南引進來臺從事家庭監護工之服務工作，入境初始係由
    僱主林文華自92年4月20日起聘僱，嗣改由雇主江春清自92
    年10月9日起接續聘僱等情，有林文華出具予聯信公司招募
    越南監護工之授權書、勞委會職業訓練局以97年6月16日職
    許字第0970025122號函文所附核准江春清聘僱外籍監護工範
    氏芸之相關資料（97年度他字第77號卷第13頁、第68至88頁
    ）在卷可稽。又依財團法人金融聯合徵信中心提供之聯信公
    司登記資料，聯信公司於89年5月16日經核准設立後，已於
    92年12月9日經主管機關以府建商字第09226618000號函准予
    解散在案（97年度他字第77號卷第46頁），聯信公司嗣後委
    託聯通公司處理以往由聯信公司所仲介引進之外籍勞工在臺
    工作期間之相關事務，證人馮瑞梅除改至聯通公司任職外，
    亦承接範氏芸在臺工作期間之相關事務處理等情，業經證人
    即聯通公司負責人王惠麗於偵查中到庭證稱：馮瑞梅自行開
    設之聯信公司結束營業後，馮瑞梅把一部分3年未到期之僱
    主後續服務請聯通公司幫忙處理。聯通公司接受範氏芸之僱
    主後續服務時，範氏芸在臺期限只剩2個月，她離境後，聯
    通公司有協助處理離境報備及退健保手續等語（97年度他字
    第77號卷第21、22頁），核與證人馮瑞梅於偵查中所述：聯
    信公司停業後，伊無法經營，後來由聯通公司接聯信公司之
    業務，聯信公司以前仲介之監護工後續業務是由聯通公司接
    續處理等語相符（98年度調偵字第108號卷第11頁），並有
    告訴人範氏芸提出之馮瑞梅名片、基隆市政府96年10月18日
    基府社關參字第0960136679號函、96年11月6日基府社關參
    字第0960156601號函、聯通公司96年10月13日說明函附卷可
    憑（97年度他字第77號卷第6、10至12頁）。準此，足認上
    開各節均與事實相符。(2)細觀證人馮瑞梅於偵查中提出之薪
    資表原本（附於97年度偵字第3889號卷卷第312頁之證物袋
    內，影本見前揭卷第49頁），與證人範氏芸於刑事告訴狀中
    所附薪資表影本（97年度他字第77號卷第5頁），兩份薪資
    表均載有「月份、薪資、體檢、居留證、安家費、健保、臺
    灣費用、越南借款、加班費、越南國稅、實領金額、女傭簽
    名、匯款金額」等項目，且表格內所打印之阿拉伯數字完全
    相同，證人馮瑞梅所提出之薪資表原本「女傭簽名」欄，有
    「VAN」之簽名，該原本下方，黏有紙條1張，其上繕打之內
    容為「臺灣仲介公司：振凱國際開發（有），每月10日請代
    匯入台北銀行木柵分行戶名：MELLIN、帳號：0000000000
    00 」，而前揭紙條覆蓋之處，原先繕打之內容為「就業安
    定費：NT$2,000（監護工），NT$5,000（幫傭），匯款金額
    ：體檢＋居留證＋稅金＋臺灣費用＋越南費用＋保證金＋越
    南國稅＋機票款，每月代為匯入聯邦銀行戶名阮清姮，帳號
    000-000-00000-0」，並有手寫之「中壢分行」等字（詳參
    前揭證物袋內薪資表原本）。證人馮瑞梅於偵查中證稱：庭
    呈之薪資清單是雇主交予伊等語（97年度偵字第3889號卷一
    第47頁），於原審審理中證稱：該薪資清單原本係由雇主江
    春清處得來等語（原審卷第77頁）；證人江春清於偵查中證
    稱：伊未曾去匯過款，匯款之事均係江玉珠在處理，每月給
    範氏芸之薪資亦係江玉珠在處理等語，證人即江春清之胞姊
    江玉珠於偵查中亦證稱：伊每月按照馮瑞梅給伊的表格，表
    格上有寫給公司的金額及給範氏芸本人的金額，伊依該金額
    去匯款，馮瑞梅說這是要匯給公司的錢，每月另有依表格上
    所寫金額給範氏芸薪資，範氏芸亦有在表格上簽名，該表格
    係馮瑞梅在範氏芸要回越南來帶她時，伊交給馮瑞梅的等語
    （97年度他字第77號卷第13 2、133頁）；證人範氏芸於原
    審審理中亦證稱：馮瑞梅提出之原本上，女傭簽名欄都是伊
    每月向僱主領現金時簽的，這張原本一直保存在僱主手中，
    伊手上這張是在越南給伊的，僱主那張不是伊交給僱主的等
    語（原審卷第149至151頁）。渠等證述之內容互核相符。基
    上可知，證人馮瑞梅所提出之薪資表原本，應確實原係由僱
    主江春清、江玉珠保有，嗣後交予證人馮瑞梅，再由證人馮
    瑞梅提出於偵查庭供檢察官扣案作為證物；且證人馮瑞梅提
    出之薪資表原本與證人範氏芸保有之薪資表原本，其上記載
    之各項數額完全相同，二份薪資表分別由僱主及女傭持有，
    俾便每月僱主給付現金薪資予女傭時，使女傭在僱主持有之
    薪資表原本上簽收，僱主並按月匯款至前揭薪資表下方所記
    載之帳戶內，而女傭亦得藉由內容相同之薪資表核對其每月
    受領之現金薪資數額是否正確。(3)再將上開薪資表所載內容
    實際計算後可知，「實領金額」欄之數額，應係以「薪資」
    與「加班費」加總後，扣除「體檢」、「居留證」、「安家
    費」、「健保」、「臺灣費用」、「越南借款」及「越南國
    稅」，即得出「實領金額」欄所載數字；而「匯款金額」欄
    手寫記載之數字，應係「體檢」、「居留證」、「安家費」
    、「臺灣費用」、「越南借款」及「越南國稅」之加總，證
    人馮瑞梅於原審審理中亦為相同之證述（原審卷第80頁）。
    又聯邦銀行中壢分行戶名阮清姮、帳號000000000000號帳戶
    之交易明細表，與上開薪資表原本「匯款金額」欄記載之數
    字比對結果（阮清姮帳戶之交易明細表參97年度偵字第3889
    號卷一第75至94頁），前開交易明細資料中，有林文華於92
    年5月29日、同年8月4日、同年9月8日、同年9月26日，各次
    均匯款12,884元至上開阮清姮帳戶內之紀錄；亦有江春清於
    92年12月11日匯款12,884元至上開阮清姮帳戶內之紀錄，與
    前揭薪資表原本「匯款金額」欄所載內容大致相符（原本之
    「匯款金額」，第二、三月份所載12,884元、12,884元，查
    無相對應之匯款紀錄；第十三月份所載「11384」應係誤載
    ，正確應為「11284」，匯款紀錄亦係匯入11,284元；又自
    第32至第36月份，查無相對應之匯款紀錄；其餘月份所載內
    容均與匯款紀錄相符）。由上述交易明細資料觀之，僱主林
    文華共匯款51,536元至上開阮清姮帳戶內，僱主江春清曾匯
    款12,884元至上開阮清姮帳戶內，而由僱主林文華之匯款均
    匯入阮清姮帳戶內，僱主江春清之匯款於92年12月11日係匯
    入阮清姮帳戶內，於93年2月10日起改匯入MELLIN帳戶內乙
    節，可知前揭薪資表原本最初應係由僱主林文華持有，於範
    氏芸換由僱主江春清僱用時，改由僱主江春清持有。(4)再參
    以證人馮瑞梅於原審結證稱：聯信公司收取僱主匯款之帳戶
    ，有使用華泰銀行敦化分行之帳戶，也有使用聯邦銀行阮清
    姮之帳戶。伊沒有負責這個款項，這個款項大部分都是由陳
    文政與黃志瑋（音譯）負責的，越南的（客戶）金錢方面是
    由陳文政在負責的，伊的客戶是匯到華泰銀行敦化分行帳戶
    。薪資表上聯邦銀行000000000000之帳號是聯信公司一開始
    就打上去要給僱主作匯款動作的，該帳號確實是聯信公司固
    定用以收取僱主匯款之帳戶。伊在偵查中說發現帳號有問題
    ，指的是台北銀行木柵分行MELLIN這個帳戶不是聯信公司在
    用的，上開聯邦銀行帳號是陳文政提供的，伊在偵查中所述
    「聯信公司之帳戶是一個越南籍阮姓男子之帳戶」指的就是
    聯邦銀行阮清姮這個帳號等語（詳見原審卷第66、67、72、
    78 、79、89頁）。
  (五)綜上及依上開證人江玉珠於偵查中所證稱：「伊每月按照馮
    瑞梅給伊的表格，表格上有寫給公司的金額及給範氏芸本人
    的金額，伊依該金額去匯款，馮瑞梅說這是要匯給公司的錢
    」，堪認系爭薪資表最初由馮瑞梅交予僱主林文華及後來再
    交予僱主江春清時，系爭薪資表下方原本就記載「就業安定
    費：NT$2,000（監護工），NT$5, 000（幫傭），匯款金額
    ：體檢＋居留證＋稅金＋臺灣費用＋越南費用＋保證金＋越
    南國稅＋機票款，每月代為匯入聯邦銀行戶名阮清姮，帳號
    000-000-00000-0」，並有手寫之「中壢分行」等字。而上
    開聯邦銀行000000000000之帳號確係是聯信公司指定僱主匯
    款之帳戶無誤。則被告辯稱系爭薪資表原本上「聯邦銀行中
    壢分行、帳號：000000000000」非伊繕打，該帳號原本就已
    經打上了，伊並沒有領取聯邦銀行中壢分行、帳號：000000
    000000內之款項等語，應堪採信。此外復查無其他積極證據
    足資證明被告有何上開公訴意旨所載之犯行，揆諸上揭說明
    ，自應為無罪之諭知。原審基此依審理結果所得而為被告無
    罪之諭知，經核並無違誤。公訴人就此部分提起上訴，仍執
    原有證據，指摘原判決證據取捨及認定不當，此部分之上訴
    非有理由應予以駁回。
據上論斷，應依刑事訴訟法第369條第1項前段、第368條、第364
條、第299條第1項前段，刑法第2條第1項前段、第339條第1項、
修正前刑法第41條第1項前段，修正前罰金罰鍰提高標準條例第
2條，現行法規所定貨幣單位折算新台幣條例第2條，刑法施行法
第1條之1，中華民國九十六年罪犯減刑條例第2條第1項第3款、
第7條，判決如主文。
本案經檢察官王全成到庭執行職務。
中    華    民    國   100    年    10    月    25    日
            刑事第十庭    審判長法  官  李麗玲
                                法  官  陳明珠
                                法  官  賴邦元
以上正本證明與原本無異。
被告不得上訴。
檢察官如不服本判決，應於收受送達後10日內向本院提出上訴書
狀，其未敘述上訴之理由者並得於提起上訴後10日內向本院補提
理由書（均須按他造當事人之人數附繕本）「切勿逕送上級法院
」。
刑事妥速審判法第9條：
除前條情形外，第二審法院維持第一審所為無罪判決，提起上訴
之理由，以下列事項為限：
一、判決所適用之法令牴觸憲法。
二、判決違背司法院解釋。
三、判決違背判例。
刑事訴訟法第 377 條至第 379 條、第 393 條第 1 款之規定，
於前項案件之審理，不適用之。
                                書記官  鄭信昱
中    華    民    國   100    年    10    月    25    日
附錄：本案論罪科刑法條全文
中華民國刑法第339條
（普通詐欺罪）
意圖為自己或第三人不法之所有，以詐術使人將本人或第三人之
物交付者，處 5 年以下有期徒刑、拘役或科或併科 1 千元以下
罰金。
以前項方法得財產上不法之利益或使第三人得之者，亦同。
前二項之未遂犯罰之。